臺灣彰化地方法院刑事判決　　　　　　　　　　　　八十九年度易字第一六九一號
　　公　訴　人　臺灣彰化地方法院檢察署檢察官
　　被　　　告　乙○○
右列被告因詐欺案件，經檢察官提起公訴（八十八年度偵字第八八０五號），本院判
決如左：
        主  文
乙○○無罪。
        理  由
一、公訴意旨略以：被告乙○○與不詳姓名之男子，基於犯意之聯絡，共同意圖為自
    己不法之所有，以在聯合報分類廣告欄內刊登廣告，並以０四─0000000
    號電話號碼為聯絡工具，佯稱可代辦信用貸款為餌，並由被告提供其所有彰化芬
    園郵局第六支局、帳號０一０八三八─四號之帳戶為匯款帳戶，以騙取不知情、
    欲行貸款者繳交手續費，八十七年十一月二十七日，被害人丙○○因見上開廣告
    ，遂依前揭電話號碼聯絡表示欲借款新臺幣（下同）一百二十萬元，由前開不詳
    姓名之男子接聽後，向丙○○佯為表示須先匯款二千元至乙○○上開彰化芬園郵
    局第六支局、帳號０一０八三八─四號之帳戶內，丙○○乃陷於錯誤，依其指示
    匯款二千元後再次去電，該不詳男子又表示須再匯款一萬二千元作為保證費用，
    丙○○不疑有詐，又再次依其指示匯款，並將匯款單傳真至大安銀行臺中分行，
    因該銀行彭姓職員，回電詢問丙○○何以傳真上開匯款單至其銀行，丙○○始知
    受騙，因認被告涉犯刑法第三百三十九條第一項之詐欺取財罪嫌云云。
二、按犯罪事實應依證據認定之，無證據不得推定其犯罪事實，刑事訴訟法第一百五
    十四條定有明文。復按所謂認定犯罪事實之證據，係指足以認定被告確有犯罪行
    為之積極證據而言，該項證據自須適合於被告犯罪事實之認定，始得採為斷罪資
    料；又事實之認定，應憑證據，如未能發現相當證據，或證據不足以證明，自不
    能以推測或擬制之方法，以為裁判基礎，最高法院二十九年上字第三一０五號、
    四十年臺上字第八六號判例著有明文。又按認定犯罪事實所憑之證據，無論係直
    接證據或間接證據，其為訴訟上之證明，須於通常一般之人均不致有所懷疑，而
    得確信其為真實之程度者，始得據為有罪之認定，倘其證明尚未達到此一程度，
    而有合理性之懷疑存在時，法院復已就其心證上之理由予以闡述，敘明其如何無
    從為有罪之確信，因而為無罪之判決者，不得遽指為違法，最高法院七十六年臺
    上字第四九八六號著有判例。
三、公訴人認被告乙○○涉有上開詐欺罪嫌，無非係以被害人丙○○遭詐騙之款項係
    匯入被告所有彰化芬園郵局第六支局、帳號０一０八三八─四號之帳戶內，及前
    開被告所有郵局帳戶曾有多次申請掛失止付後，又申請撤銷掛失止付，並多次申
    請補發提款卡之紀錄為其主要論據。惟訊據被告堅決否認涉有何右揭詐欺取財犯
    行，辯稱：前開伊所有彰化芬園郵局第六支局帳戶，係於七十五年間就讀小學期
    間，因愛心捐款由伊母親代為申請開戶，八十七年七月間，伊因向地下錢莊借款
    ，對方要求交付國民身分證、存摺及印章等物供以抵押，伊乃將國民身分證、印
    章及前開彰化芬園郵局第六支局帳戶存摺等物，交付與地下錢莊不詳姓名之人，
    不料上開郵局帳戶事後竟遭用以作為詐騙之工具，伊並不知情，亦未參與上開詐
    欺犯行等語。
四、本院查：
（一）被告於八十七年六月至八月間某日，因見報紙夾報廣告，曾請求友人甲○○駕
      車（該車係綠色自小客車），搭載其前往南投縣草屯分局附近之地下錢莊借款
  一萬元，利息每十天一期，每期約一千元左右等情，業據被告供明在卷，核與
      經本院隔離訊問之證人甲○○證述：其曾駕駛車牌號碼Ｊ二─一九七七號綠色
      小客車，搭載被告至南投，因被告說他要用身分證借款一萬元，利息十天一期
      等語大致相符。雖證人甲○○證稱：被告向地下錢莊人員借款時，其在車上等
      候，不知被告是否有將存摺等物交付對方等語，惟被告供稱於存摺遭不詳姓名
      之人用以詐騙之前，曾向地下錢莊借款一情，既與證人即陪同被告前往南投借
      款之甲○○證述情節相符，堪認被告辯稱因伊借款時，地下錢莊人員要求交付
      國民身分證、存摺、印章等物，乃將前開彰化芬園郵局第六支局帳戶存摺連同
      國民身分證、印章等物交付與對方等語，尚非無稽。
（二）又被告上開彰化芬園郵局第六支局帳戶係於七十五年三月十一日開戶，於八十
      七年十一月十六日因將原名許嘉平更改為乙○○，而向上開郵局申請改名並變
      更印鑑，於八十七年十二月一日辦理掛失補副（補副係指依儲戶申請辦理補發
      新存簿之手續）、八十七年十二月八日申請掛失止付、八十八年一月二十六日
      申請撤銷掛失止付及更換印鑑、八十八年十月二十二日申請掛失止付等情，有
      彰化郵局八十八年一月十四日函附之郵政存簿儲金立帳申請書、更換姓名及印
      鑑申請書、彰化郵局八十九年七月二十五日00000000─０一四號函文
      各一件在卷可稽。被告坦認帳戶為其母親代理開立，並稱：八十七年十一月十
      六日申請更名及變更印鑑、八十八年一月二十六日申請撤銷掛失止付、更換印
      鑑及八十八年十月二十二日申請掛失止付係由伊辦理，其餘則並非伊申辦，八
      十七年十一月十六日係因更改姓名始申請更名及變更印鑑，八十八年一月二十
      六日申請撤銷掛失止付則係因入伍後之新兵中心長官要求開立郵局帳戶撥薪，
      伊乃前去辦理，但事後服役薪餉並未撥入該帳戶，八十八年十月二十二日則係
      伊因知悉上開帳戶由他人供以作為詐欺之工具，乃前往郵局欲辦理除戶，惟郵
      局人員告知須先行辦理掛失止付，伊乃申辦掛失止付手續等語。而經本院就被
      告因本案於九十年七月十三日為警緝獲後所制作之警訊筆錄、本院九十年七月
      十四日、九十一年六月十九日之訊問筆錄上之簽名，與本院向彰化郵局函調之
      被告上開帳戶於八十七年十一月十六日之申請資料及八十八年一月二十六日變
      更印鑑申請書上之「乙○○」簽名，互為比對之結果，二者筆跡、字形相仿，
      堪認上開郵局申辦事項，係被告親自申辦簽名；惟上開被告親筆簽名，則與前
      開帳戶於八十七年十二月一日申辦資料上之「乙○○」簽名，二者字跡、筆法
      、神韻均有所不同，應非被告所申辦，而係他人冒名辦理，有前開警訊筆錄、
      訊問筆錄、掛失補副帳戶新舊帳號通知聯、掛失止付申請書及變更印鑑申請書
      在卷可憑（前開帳戶其餘時間之部分申請資料因郵局已逾保管期限，未能提供
      本院調查比對簽名字跡），足稽上開帳戶於被害人丙○○遭詐騙之際，確有被
      告以外之人使用之情形。再衡以被告果有詐欺之意，當不致使用自己名義開立
      之帳戶供以詐騙，以自曝犯行使警方易於追查之理，堪認被告辯稱：伊並無以
      上開帳戶供以詐騙，且交付前開帳戶存摺與地下錢莊人員時，亦不知會供以作
      為詐欺之工具，無詐欺之犯行等語，並非虛妄，堪以採信。
（三）此外，復查無其他積極確切之證據，足資證明被告有何明知他人欲以其所有上
      開彰化芬園郵局第六支局存摺供以詐欺，猶基於犯意聯絡而提供交付上開存摺
      等物供該人使用之事證，亦查無其他積極證據足以證明被告有何公訴人起訴事
      實所載之詐欺取財犯行，不能證明被告犯罪，揆諸前揭說明，自應諭知被告無
      罪之判決，以免冤抑。
據上論斷，應依刑事訴訟法第三百零一條第一項，判決如主文。
本案經檢察官陳燕瑩到庭執行職務。
中      華      民      國    九十一    年      七      月     十九     日
                                臺灣彰化地方法院刑事第三庭
                                    法      官  李  雅  俐
右正本證明與原本無異。
如不服本判決，應於判決送達後十日內，向本院提出上訴狀（應附繕本），上訴於臺
灣高等法院臺中分院。
告訴人或被害人對於判決如有不服具備理由請求檢察官上訴者，其上訴期間之計算係
以檢察官收受判決正本之日期為準。
                                    法院書記官  莊  何  江
中      華      民      國    九十一    年      七      月   二十四     日
